臺灣高等法院刑事判決
109年度上訴字第2641號
上  訴  人  
即  被  告  陳柏盛

上列上訴人因詐欺案件，不服臺灣桃園地方法院108年度訴字第9
18號，中華民國109年6月16日第一審判決（起訴案號：臺灣桃園
地方檢察署108年度偵緝字第1014號），提起上訴，本院判決如
下：
    主  文
上訴駁回。               
    事實及理由
一、經本院審理結果，認第一審以上訴人即被告甲○○刑法第339
    條之4第1項第3款之以網際網路對公眾詐欺得利罪，判處有
    期徒刑1年2月，並就未扣案之犯罪所得新臺幣（下同）1500
    0元諭知沒收，於全部或一部不能沒收或不宜執行沒收時，
    追徵其價額，認事用法、量刑及沒收均無不當，應予維持，
    除引用第一審判決書記載之事實、證據及理由（如附件）外
    ，並補充如下：
㈠、查與告訴人許○維聯絡交換帳號寶具者係巴哈姆特網站帳號「
    love101100」暱稱「城崎姬子」之人，而該帳號申登人所提
    供之聯絡手機門號為「0000000000」，有巴哈姆特網站函覆
    帳號申請基本資料、登入IP位置在卷可參（107年度偵字第3
    1365 號卷〈下稱偵查卷〉第18頁）。被告雖否認0000000000
    係其所使用，惟查「0000000000」門號之申辦人為被告，有
    通聯調閱查詢單亦明附卷可稽（偵查卷第19頁），且「0000
    000000」申辦時該門號時所留之聯絡電話為0000000000號（
    同上偵卷第19頁），而被告於原審審理時亦自承0000000000
    係其本人使用之門號等語（原審108年度訴字第918號卷〈下
    稱原審卷〉第156頁）。參以「0000000000」申辦時所留之地
    址為新北市○○區○○街00巷00號0樓，而被告與其母鄒新慧於1
    08年7月4日前之設籍地址亦為新北市○○區○○街00巷00號0樓
    ，有戶役政連結作業、遷徒紀錄資料查詢結果（原審卷第45
    頁、本院卷第50-1、50-3、97頁）附卷可佐。依常情，若「
    0000000000」非被告所申辦使用，申請時所留之聯絡電話及
    地址應為他人之電話及地址，豈會留下被告一直在使用之門
    號作為聯絡電話，更不會填載被告之住所為帳單地址。依上
    所述，益徵「0000000000」確係被告所申辦使用。
㈡、又帳號「love101100」之人係提供「0000000000」作為與告
    訴人聯繫之門號，且確有傳簡訊聯絡，有聯絡對話紀錄可憑
    （偵查卷第12頁反面、第13頁），可見與告訴人聯繫帳號交
    換事宜應為被告無誤。　
㈢、被告經合法傳喚未到庭，其上訴狀猶執前詞上訴否認犯罪，
    所辯並不可採。本件上訴為無理由，應予駁回。　　
二、被告經合法傳喚，無正當理由不到庭，爰不待其陳述逕行判
    決。
據上論斷，應依刑事訴訟法第373條、第368條、第371條，判決
如主文。
本案經檢察官李允鍊提起公訴，檢察官曾鳳鈴到庭執行職務。
中　　華　　民　　國　　109 　年　　11　　月　　10　　日
     　　　　　　 刑事第十六庭  審判長法　官  葉騰瑞
                                      法　官  莊明彰
                                      法　官  廖紋妤
以上正本證明與原本無異。
如不服本判決，應於收受送達後20日內向本院提出上訴書狀，其
未敘述上訴之理由者並得於提起上訴後20日內向本院補提理由書
（均須按他造當事人之人數附繕本）「切勿逕送上級法院」。
                                      書記官  江珮菱
中　　華　　民　　國　　109 　年　　11　　月　　12　　日
附件：
臺灣桃園地方法院刑事判決
                                      108年度訴字第918號
公　訴　人　臺灣桃園地方檢察署檢察官
被　　　告　甲○○　
上列被告因詐欺案件，經檢察官提起公訴（108 年度偵緝字第10
14號），本院判決如下：
    主  文
甲○○犯以網際網路對公眾詐欺得利罪，處有期徒刑壹年貳月。
未扣案之犯罪所得新臺幣壹萬伍仟元沒收，於全部或一部不能沒
收或不宜執行沒收時，追徵其價額。
    事  實
甲○○意圖為自己不法之所有，基於以網際網路對公眾詐欺得利
之犯意，於民國107 年6 月4 日晚間8 時44分許，利用其於「巴
哈姆特電玩資訊站」（下稱巴哈姆特網站）所申請之帳號「love
101100」（暱稱「城崎姬子」），刊登「日FGO 聖晶石抽五星29
位共41寶具四星38位共83寶具交換日本FGO 夏日或神魔」之欲交
換其所有之日版「Fate/Grand Order」手機遊戲（下稱FGO 手遊
）帳號之不實訊息，供不特定人瀏覽，嗣少年許○維（90年生，
真實姓名年籍詳卷) 上網瀏覽前揭訊息後，誤信為真，於同日晚
間11時12分至翌日（6 日）晚間11時30分許，以巴哈姆特網站留
言系統向甲○○表示有意以其所有FGO 手遊帳號（該帳號含五星
23位，合計寶具數量不詳）交換，甲○○遂先後提供門號000000
0000號行動電話及通訊軟體LINE帳號「irisstar0909」與許○維
聯繫帳號交換事宜，詎許○維於同年月6 日晚間11時35分許，依
甲○○指示先將其FGO 手遊帳號之引繼號碼、密碼以LINE傳送給
甲○○，由甲○○確認無誤後，甲○○雖於同日晚間11時42分亦
傳送1 組FGO 手遊引繼號碼、密碼給許○維，惟經許○維以該引
繼號碼、密碼登入FGO 手遊後，發現該帳號僅有寶具2 個，與約
定交換之帳號不符，許○維旋以LINE傳送訊息質問甲○○，甲○
○未有回應，許○維至此始知受騙，甲○○即以上開方式詐得許
○維所有之FGO 手遊帳號（該帳號含有五星角色23位，合計寶具
數量不詳）之財產上不法利益。
    理  由
壹、認定犯罪事實所憑之證據及理由：
一、訊據被告甲○○矢口否認有何以網際網路對公眾詐欺得利犯行
    ，辯稱：我沒有在巴哈姆特網站刊登交換FGO 手遊帳號之訊
    息，也沒有使用0000000000號行動電話及LINE帳號「irisst
    ar 0909 」與許○維交換FGO 手遊帳號云云。
二、本院查：
  ㈠證人許○維遭以前開方式詐騙其所有FGO 手遊帳號之經過，已
    據其於本院審理時證述明確（參本院訴字卷第152-153 頁）
    ，並有「城崎姬子」在巴哈姆特網站刊登「日FGO 聖晶石抽
    五星29位共41寶具四星38位共83寶具交換日本FGO 夏日或神
    魔」訊息之截圖、許○維與「城崎姬子」交換帳號之聯絡對
    話、遭騙取帳號內容等附卷為憑（見107 年度偵字第31365 
    號卷第7-8 頁、第10-14 頁、第37-38 頁）。又在巴哈姆特
    網站使用帳號「love101100」、暱稱「城崎姬子」之人，係
    以姓名「鄭樂樂」、手機「0000000000」、身分證末四碼「
    4792」、E-mail「bubu0210000000il .com 」、生日「0000
    -00-00」等資料向該網站申設帳號，且帳號「love101100」
    與證人許○維聯繫FGO 手遊帳號交換事宜期間之107 年6月6 
    日下午4 時20分32秒，其登入IP位置在「49.218.16.243 」
    等情，此有巴哈姆特網站函覆帳號申請基本資料、登入IP位
    置在卷可參（參同上偵卷第18頁），而上述時間使用「49.2
    18.16.243 」IP位置之人為被告所申請之0000000000門號，
    亦有IP位置查詢結果可查（見同上偵卷第16頁反面）。另申
    設巴哈姆特網站帳號「love101100」之人所提供之聯絡手機
    門號「0000000000」同為被告所申辦，申辦該門號時所留之
    聯絡電話則為0000000000號，此參卷附通聯調閱查詢單亦明
    （參同上偵卷第19頁），被告固一再辯稱其並非使用LINE帳
    號「irisstar0909」與證人許○維聯繫FGO 手遊帳號交換事
    宜之人，惟不論係門號0000000000號或上開LINE帳號，均係
    經由哈姆特網站帳號「love101100」、暱稱「城崎姬子」之
    人所提供，且使用上開LINE帳號之人亦存有證人許○維所傳
    送之交換FGO 手遊帳號簡訊（見同上偵卷第13頁反面），顯
    見使用暱稱「城崎姬子」在巴哈姆特網站刊登「日FGO聖晶
    石抽五星29位共41寶具四星38位共83寶具交換日本FGO夏日
    或神魔」訊息，暨使用門號0000000000號及LINE帳號「iris
    star0909」與證人許○維聯繫帳號交換事宜即為被告無訛，
    被告空言否認，無非飾卸之詞，難以採信。
  ㈡至被告請求調閱LINE帳號「irisstar0909」及門號000000000
    0號之通聯紀錄、最近1 次預付卡加值紀錄，暨LINE帳號「i
    risstar0909」之申登資料，以證明上開LINE帳號「irissta
    r0909」並非被告所使用（參本院審訴卷第66-67 頁）。惟
    依卷內事證已足證明被告即為犯罪行為人，待證事實已臻明
    瞭，本院認無調查之必要，併予敘明。
三、綜上所述，本件事證明確，被告前揭加重詐欺得利犯行，已
    堪認定。
貳、論罪科刑：
一、按刑法第339 條第1 、2 項分別規定詐欺取財罪及詐欺得利
    罪，前者之行為客體係指財物，後者則指取得債權、免除債
    務、延期履行債務或提供勞務等財物以外之財產上不法利益
    ，而第339 條第2 項所謂「財產上不法利益」，不論為有形
    或無形之財產利益均屬之。透過網路遊戲而累積之虛擬財物
    ，係以電磁紀錄之方式儲存於提供線上遊戲之公司所設電腦
    伺服器中，藉由玩家向提供線上遊戲之公司申請帳號上網打
    玩，遊戲帳號所有人經電腦程式之判讀而得以支配該虛擬財
    物之電磁紀錄，雖此等虛擬物品無法以人之知覺直接認識感
    觸而難認與刑法「物」之觀念相當，惟因玩家欲在遊戲中獲
    得此等虛擬財物，一般情形下須先耗費金錢向線上遊戲公司
    購買相當之遊戲點數，並打玩累積一定時數始有可能獲得，
    玩家若欲圖速利可藉由線上交易取得此等虛擬財物，而免除
    自己支付購買遊戲公司點數耗費時日打玩之對價，故此等虛
    擬財物在現實社會中得為交易客體而具有一定之財產價值，
    自應認屬財產上之利益。是核被告所為，係犯刑法第339 條
    之4 第1 項第3 款之以網際網路對公眾詐欺得利罪。
二、按兒童及少年福利與權益保障法第112 條第1 項前段規定：
    「成年人教唆、幫助或利用兒童及少年犯罪或與之共同實施
    犯罪或故意對其犯罪者，加重其刑至二分之一。」，係以成
    年之行為人所教唆、幫助、利用、共同犯罪或其犯罪被害者
    之年齡，作為加重刑罰之要件，雖不以該行為人明知（即確
    定故意）上揭諸人的年齡為必要，但至少仍須存有不確定故
    意，亦即預見所教唆、幫助、利用、共同實施犯罪或故意對
    其犯罪之人，係為兒童或少年，而不違背其本意者，始足當
    之。查告訴人許○維在被告對之施詐時，雖為未滿18歲之少
    年，然依本案被告、告訴人之聯絡交換FGO 手遊帳號事宜經
    過，並無具體事證可資證明被告明知或可預見此情，自無從
    就被告所為，依兒童及少年權益與福利保障法第112 條規定
    加重其刑，併予敘明。
三、爰審酌被告利用網際網路張貼不實訊息供不特定人瀏覽以施
    詐，所為誠不足取，兼衡其犯罪動機、手段、詐得不法利益
    價值，及大學肄業之智識程度、家庭狀況暨犯後未能坦承其
    非之態度等一切情狀，量處如主文所示之刑，以資懲儆。
參、沒收之說明：查被告詐得之告訴人所有之FGO 手遊帳號（該
    帳號含有五星角色23位，合計寶具數量不詳），其價值約15
    ,000元至20,000元，已據告訴人在本院審理時陳明在卷（見
    本院訴字卷第153 頁），茲以有利被告之認定，認被告詐得
    之告訴人所有之FGO 手遊帳號價值為15,000元，此價值15,0
    00元之財產上不法利益，即為被告本案犯罪所得，雖未扣案
    ，仍應依刑法第38條之1 第1 項前段宣告沒收，併依同條第
    3 項規定，諭知於全部或一部不能沒收或不宜執行沒收時，
    追徵其價額。
據上論斷，應依刑事訴訟法第299 條第1 項前段，刑法第339 條
之4 第1 項第3 款、第38條之1 第1 項前段、第3 項，刑法施行
法第1 條之1 第1 項，判決如主文。
本案經檢察官李允鍊提起公訴，檢察官劉威宏到庭執行職務。
中　　華　　民　　國　 109　　年　　6 　　月　　16　　日
                刑事第十一庭  審判長法　官  潘政宏

                                    法  官  張明宏

                                    法  官  許雅婷
以上正本證明與原本無異。
如不服本判決應於收受判決後20日內向本院提出上訴書狀，並應
敘述具體理由。其未敘述上訴理由者，應於上訴期間屆滿後20日
內向本院補提理由書(均須按他造當事人之人數附繕本)「切勿逕
送上級法院」。
                                    書記官　黃挺豪
中　　華　　民　　國　 109　　年　　6 　　月　　17　　日
附錄本案論罪科刑法條全文：
中華民國刑法第339條之4
犯第339 條詐欺罪而有下列情形之一者，處1 年以上7 年以下有
期徒刑，得併科1 百萬元以下罰金：
一、冒用政府機關或公務員名義犯之。
二、三人以上共同犯之。
三、以廣播電視、電子通訊、網際網路或其他媒體等傳播工具，
    對公眾散布而犯之。
前項之未遂犯罰之。